最高法院刑事判決　　　　　　九十六年度台上字第一九九０號
上　訴　人　甲○○
上列上訴人因偽造文書案件，不服台灣高等法院高雄分院中華民
國九十五年四月四日第二審更審判決（九十五年度上更(二)字第四
五號，起訴案號：台灣高雄地方法院檢察署八十八年度偵字第二
０九０九號），提起上訴，本院判決如下：
    主  文
上訴駁回。
    理  由
按刑事訴訟法第三百七十七條規定，上訴於第三審法院，非以判
決違背法令為理由，不得為之。是提起第三審上訴，應以原判決
違背法令為理由，係屬法定要件。如果上訴理由書狀並未依據卷
內訴訟資料，具體指摘原判決不適用何種法則或如何適用不當，
或所指摘原判決違法情事，顯與法律規定得為第三審上訴理由之
違法情形，不相適合時，均應認其上訴為違背法律上之程式，予
以駁回。本件原判決認定上訴人甲○○有原判決事實欄所載犯行
，係依憑上訴人坦承使用原判決附表一編號四至六之門號、證人
即共同被告鄔文傑之警詢證述及證人王清民、范明忠、翁博振、
利飛虎、洪宗志分別於警詢或第一審或上訴審之證詞，暨扣案MO
TOROLA牌CD九二八型紅色外殼行動電話手機一支（內有原判決附
表一編號五所示之0000000000號門號SIM 識別卡一張
）、中華電信公司行動電話申請書三張、0000000000
號門號SIM識別卡一張、MOTOROLA牌 CD九二八型台灣啤酒外殼行
動電話手機一支等證據，因而撤銷第一審關於上訴人部分之科刑
判決，改判依修正前刑法牽連犯規定從一重論處上訴人共同連續
行使偽造私文書，足以生損害於公眾及他人罪刑之判決。已敘明
所憑之證據及認定之理由。並敘明原判決附表一編號三部分雖未
據起訴，惟與有罪判決部分，有連續犯之裁判上一罪關係，為起
訴效力所及，法院自得併予審酌綦詳。對於上訴人矢口否認有詐
欺得利或行使偽造私文書之犯行，所辯：王清民及范明忠之身分
證影本是洪宗志到伊家住時，將之偷走再交給鄔文傑去辦理行動
電話門號申請，伊未曾提供身分證影本給鄔文傑，鄔文傑所申請
的行動電話均與伊無關；0000000000號行動電話SIM
識別卡，是伊向洪宗志買的，0000000000號行動電話
SIM識別卡，則是洪宗志至伊住處離開時留下，都不是伊所申請
；0000000000號行動電話門號是伊和翁博振一起去申
請的云云，何以均係卸責之詞，不足採信，亦已依據卷內資料逐
一指駁。從形式上觀察，原判決並無違背法令之情形存在。上訴
意旨略稱：共同被告鄔文傑於更一審以證人地位接受詰問，所供
述內容經具結擔保其真實性，原判決竟仍依憑鄔文傑於警詢、偵
查及第一審未經詰問之供述為論罪依據，亦未說明不採更一審證
詞之理由，有認定事實未依證據之違法。又上訴人並未提供身分
證影本交予鄔文傑，鄔文傑曾和洪宗志至其家中住宿，王清民之
身分證應係洪宗志所竊取交予鄔文傑，鄔文傑亦於第一審坦承其
冒名申辦門號之老闆為洪宗志，洪宗志負責全省，鄔文傑負責南
部等情。且鄔文傑於第一審及更一審結證均供稱於民國八十八年
六、七月左右始認識上訴人，惟原判決附表編號一至三門號係於
八十八年五月間申請，故鄔文傑供稱系爭門號身分證影本係上訴
人交付，顯有矛盾，原判決就上述有利上訴人之證據未說明不採
之理由，有理由不備之違法。再原判決就鄔文傑於警詢相同之供
述，一方面認為可信，而採為認定上訴人有冒名申請原判決附表
一編號一至三部分門號之依據；另一方面又以其供詞有瑕疵，而
難據以認定上訴人有冒名申請原判決附表二編號一至五之門號，
其判決理由亦顯屬矛盾云云。經查：按證據之取捨及證據證明力
如何，均屬事實審法院得自由裁量、判斷之職權，苟其此項裁量
、判斷，並不悖乎通常一般之人日常生活經驗之定則或論理法則
，又於判決內論敘其何以作此判斷之心證理由者，即不得任意指
摘其為違法，據為提起第三審上訴之合法理由。而認定犯罪事實
所憑之證據，並不以直接證據為限，間接證據亦包括在內，審理
事實之法院綜合卷內之直接、間接證據，本於推理作用，於通常
一般之人均不致有所懷疑，得確信其為真實之程度者，即得據之
為有罪之認定。又供述證據前後，雖稍有參差或互相矛盾，事實
審法院非不可本於經驗法則斟酌其他證據作合理之比較定其取捨
，從而供述證據之一部認為真實者予以採取，亦非證據法則所不
許。本件原判決已敘明，證人鄔文傑於八十八年在警詢之陳述，
係在刑事訴訟法新制修正實施前；且證人鄔文傑於更一審到庭接
受交互詰問時，不僅對六年前之犯罪事實，無法詳述過程，或稱
伊於八十八年七月七日前是否有見過上訴人不記得了，或稱那麼
久伊不記得了等語，甚至有前後矛盾之處，或稱身分證是洪宗志
拿給伊的，或稱伊是在超商收傳真，不知道是誰傳給伊的、上訴
人和洪宗志都有打電話給伊，伊不知道超商的資料是上訴人還是
洪宗志給的等語，與其於警詢之陳述亦有不同。是原審審酌上情
，認依刑事訴訟法施行法第七條之三、刑事訴訟法第一百五十九
條之二等規定，證人鄔文傑於警詢之陳述，有特別可信之情形，
並為證明上訴人犯罪事實存否所必要，有證據能力等情。以此爭
執，顯非依據卷內訴訟資料具體指摘之適法上訴第三審理由。次
查，原判決認定如該判決附表一編號一、二、三之行動電話門號
係上訴人提供申請名義人身分證影本，由鄔文傑透過通訊業者申
請等情，業據共犯鄔文傑於警詢陳稱：伊申辦的行動電話門號，
是一位住在高雄的朋友「陳仔」以身分證傳真給伊，由伊幫忙辦
理門號；「陳仔」經伊指認就是甲○○；甲○○確實在去年（指
八十八年）傳真一批身分證影本給伊，另外有當面拿給伊過，均
是要伊申請門號；甲○○給伊新台幣（下同）五千元，手續費是
三千五百元，伊賺一千五百元等語在卷；再參以被害人王清民、
范明忠二人均證實確因土地租賃之事，上訴人曾取得其等身分證
影本等情，業據王清民、范明忠分別於警詢、上訴審證述明確，
並有范明忠所提租賃契約書一份附卷。另證人洪宗志於第一審審
理時亦具結證稱：伊根本沒有在甲○○住處過夜過等語。此外，
並無證據足資證明證人洪宗志有竊取放置於上訴人住處之王清民
及范明忠身分證影本，再轉交鄔文傑去申辦行動電話門號之情事
；因認上訴人所辯王清民、范明忠之身分證影本為證人洪宗志至
其住處偷走云云，並無可採，應認上訴人確有提供王清民、范明
忠之身分證影本，供鄔文傑辦理如原判決附表一編號一、二、三
之行動電話門號甚明，經核與證據法則並無違背。末查，關於鄔
文傑雖於第一審曾陳稱：伊於八十八年六、七月左右認識甲○○
一節，惟其於第一審亦曾供稱：辦王清民那一支行動電話差不多
是八十八年五月份的時候，伊與甲○○陸續見面的有三支，大概
是在五月十二日早上等語，復曾於偵訊中陳稱：甲○○確實在八
十八年傳真一批身分證影本給伊，另外有當面拿給伊過，均是要
伊申請門號等語，則其於第一審突然間被問以：何時認識甲○○
之問話時，尚難明確記憶實際與上訴人認識並共同從事本件違法
犯行之時間。另鄔文傑於原審具結作證時，就申辦本件行動電話
門號之詳細情形已無法明確記憶，或亦以模擬兩可之言為證述，
業經原判決說明如前，從而鄔文傑所稱認識上訴人之時間一節，
尚不足為有利上訴人之認定。原判決綜合各種相關證據，認定上
訴人有本件犯行，就案內有關證據，本於調查所得心證，分別定
其取捨而為事實上之判斷，均已於理由內詳加說明。並無上訴意
旨所指之違背法令。其餘上訴意旨，無非係對事實審法院採證認
事之職權行使及原審已調查、理由已說明之事項，徒憑己見再為
事實上之爭執，亦非適法之上訴第三審理由。衡以上述說明，應
認其上訴為違背法律上之程式，予以駁回。
據上論結，應依刑事訴訟法第三百九十五條前段，判決如主文。
中　　華　　民　　國　九十六　年　　四　　月　 十三 　日
                      最高法院刑事第九庭
                          審判長法官  洪　清　江
                                法官  石　木　欽
                                法官  李　伯　道
                                法官  林　勤　純
                                法官  陳　晴　教
      本件正本證明與原本無異
                                      書  記  官
中　　華　　民　　國　九十六　年　　四　　月　二十七　日
                                                      G
